
```{r}
library(MASS)
library(ggplot2)
library(aplpack)
library(pcaPP)
library(rrcov)
```

```{r}
# SIN CONT
matriz.cov = matrix(c(1.2, 1, 1, 1.2), 2, 2, byrow = TRUE)
set.seed(2024)
n = 500
mu = matrix(c(0,0), 2, 1)
muestra <- mvrnorm(n = n, mu = mu, Sigma = matriz.cov)
media <- colMeans(muestra)
mediana_espacial <- l1median(muestra)
```

#Componentes Principales Clásico
```{r}
eig <- eigen(matriz.cov)
autovalores_poblacional <- eig$values
autovectores_poblacional <- eig$vectors

matriz.cov_estimado <- cov(muestra)
eigen_estimado <- eigen(matriz.cov_estimado)
autovalores_estimado <- eigen_estimado$values
autovectores_estimado <- eigen_estimado$vectors
```

#PCA robusto
```{r}
Pca_robusta <- PcaLocantore(muestra)
autovalores_robustos <- Pca_robusta$eigenvalues
autovectores_robustos <- Pca_robusta$loadings
```


```{r}
muestra <- as.data.frame(muestra)
colnames(muestra) <- c("X1", "X2")

range_x <- range(muestra$X1)
range_y <- range(muestra$X2)

# Función para trazar la línea a lo largo de un autovector
get_line <- function(v, mu, range_x) {
  slope <- v[2] / v[1]
  intercept <- mu[2] - slope * mu[1]
  x_vals <- c(range_x[1], range_x[2])
  y_vals <- intercept + slope * x_vals
  return(data.frame(x = x_vals, y = y_vals))
}

# Obtener las líneas para los autovectores poblacionales y estimados
line_poblacional <- get_line(autovectores_poblacional[, 1], mu, range_x)
line_estimado <- get_line(autovectores_estimado[, 1], mu, range_x)
line_robusto <- get_line(autovectores_robustos[, 1], mu, range_x)

# Graficar los datos y las líneas de autovectores
ggplot(muestra, aes(x = X1, y = X2)) +
  geom_point(alpha = 0.5) +
  geom_line(data = line_poblacional, aes(x = x, y = y), color = "blue", size = 1) +
  geom_line(data = line_estimado, aes(x = x, y = y), color = "red", size = 1) +
  geom_line(data = line_robusto, aes(x = x, y = y), color = "orange", size = 1, linetype = "dashed") +
  labs(title = "Datos y Autovectores: Azul (Poblacional), Rojo (Estimado), Naranja (Robusto)") +
  theme_minimal()
```
# CONTAMINACION SEVERA

```{r}
matriz.cov_cont1 = matrix(c(0.2, 0, 0, 0.2), 2, 2, byrow = TRUE)
set.seed(2024)
mu = matrix(c(-2,2), 2, 1)
muestra1 <- mvrnorm(n = 25, mu = mu, Sigma = matriz.cov_cont1)
media_1 <- colMeans(muestra1)
mediana_espacial_1 <- l1median(muestra1)
```


```{r}
colnames(muestra1) <- c("X1", "X2")
primera_contaminacion <- rbind(muestra1, muestra[26:500,1:2])
```

Contaminamos y estimamos de forma clásica
```{r}
matriz.cov_estimado2 <- cov(primera_contaminacion)
eigen_estimado2 <- eigen(matriz.cov_estimado2)
autovalores_estimado2 <- eigen_estimado2$values
autovectores_estimado2 <- eigen_estimado2$vectors
```

Contaminamos y usamos robusto
```{r}
Pca_robusta2 <- PcaLocantore(primera_contaminacion)
autovalores_robustos2 <- Pca_robusta2$eigenvalues
autovectores_robustos2 <- Pca_robusta2$loadings
```

```{r}
# Convertir la muestra en un data frame
muestra1 <- as.data.frame(primera_contaminacion)
colnames(muestra1) <- c("X1", "X2")

# Crear un rango para las líneas
range_x <- range(muestra1$X1)
range_y <- range(muestra1$X2)

# Obtener las líneas para los autovectores poblacionales y estimados
line_poblacional <- get_line(autovectores_poblacional[, 1], c(0,0), range_x)
line_estimado <- get_line(autovectores_estimado2[, 1], c(0,0), range_x)
line_robusto <- get_line(autovectores_robustos2[, 1], c(0,0), range_x)

# Graficar los datos y las líneas de autovectores
ggplot(muestra1, aes(x = X1, y = X2)) +
  geom_point(alpha = 0.5) +
  geom_line(data = line_poblacional, aes(x = x, y = y), color = "blue", size = 1) +
  geom_line(data = line_estimado, aes(x = x, y = y), color = "red", size = 1) +
  geom_line(data = line_robusto, aes(x = x, y = y), color = "orange", size = 1, linetype = "dashed") +
  labs(title = "Datos y Autovectores: Azul (Poblacional), Rojo (Estimado), Naranja (Robusto)") +
  theme_minimal()
```

```{r}
matriz.cov_cont1 = matrix(c(0.2, 0, 0, 0.2), 2, 2, byrow = TRUE)
set.seed(2024)
mu = matrix(c(-6,6), 2, 1)
muestra1 <- mvrnorm(n = 25, mu = mu, Sigma = matriz.cov_cont1)
media_1 <- colMeans(muestra1)
mediana_espacial_1 <- l1median(muestra1)
```


```{r}
colnames(muestra1) <- c("X1", "X2")
primera_contaminacion <- rbind(muestra1, muestra[26:500,1:2])
```

Contaminamos y estimamos de forma clásica
```{r}
matriz.cov_estimado2 <- cov(primera_contaminacion)
eigen_estimado2 <- eigen(matriz.cov_estimado2)
autovalores_estimado2 <- eigen_estimado2$values
autovectores_estimado2 <- eigen_estimado2$vectors
```

Contaminamos y usamos robusto
```{r}
Pca_robusta2 <- PcaLocantore(primera_contaminacion)
autovalores_robustos2 <- Pca_robusta2$eigenvalues
autovectores_robustos2 <- Pca_robusta2$loadings
```

```{r}
# Convertir la muestra en un data frame
muestra1 <- as.data.frame(primera_contaminacion)
colnames(muestra1) <- c("X1", "X2")

# Crear un rango para las líneas
range_x <- range(muestra1$X1)
range_y <- range(muestra1$X2)

# Obtener las líneas para los autovectores poblacionales y estimados
line_poblacional <- get_line(autovectores_poblacional[, 1], c(0,0), range_x)
line_estimado <- get_line(autovectores_estimado2[, 1], c(0,0), range_x)
line_robusto <- get_line(autovectores_robustos2[, 1], c(0,0), range_x)

# Graficar los datos y las líneas de autovectores
ggplot(muestra1, aes(x = X1, y = X2)) +
  geom_point(alpha = 0.5) +
  geom_line(data = line_poblacional, aes(x = x, y = y), color = "blue", size = 1) +
  geom_line(data = line_estimado, aes(x = x, y = y), color = "red", size = 1) +
  geom_line(data = line_robusto, aes(x = x, y = y), color = "orange", size = 1, linetype = "dashed") +
  labs(title = "Datos y Autovectores: Azul (Poblacional), Rojo (Estimado), Naranja (Robusto)") +
  theme_minimal()
```
Propuesta: cómo romper la robusta?

```{r}
matriz.cov_cont1 = matrix(c(0.2, 0, 0, 0.2), 2, 2, byrow = TRUE)
set.seed(2024)
mu = matrix(c(-6,6), 2, 1)
muestra1 <- mvrnorm(n = 200, mu = mu, Sigma = matriz.cov_cont1)
media_1 <- colMeans(muestra1)
mediana_espacial_1 <- l1median(muestra1)

colnames(muestra1) <- c("X1", "X2")
primera_contaminacion <- rbind(muestra1, muestra[201:500,1:2])
```

Contaminamos y estimamos de forma clásica
```{r}
matriz.cov_estimado2 <- cov(primera_contaminacion)
eigen_estimado2 <- eigen(matriz.cov_estimado2)
autovalores_estimado2 <- eigen_estimado2$values
autovectores_estimado2 <- eigen_estimado2$vectors
```

Contaminamos y usamos robusto
```{r}
Pca_robusta2 <- PcaLocantore(primera_contaminacion)
autovalores_robustos2 <- Pca_robusta2$eigenvalues
autovectores_robustos2 <- Pca_robusta2$loadings
```

```{r}
# Convertir la muestra en un data frame
muestra1 <- as.data.frame(primera_contaminacion)
colnames(muestra1) <- c("X1", "X2")

# Crear un rango para las líneas
range_x <- range(muestra1$X1)
range_y <- range(muestra1$X2)

# Obtener las líneas para los autovectores poblacionales y estimados
line_poblacional <- get_line(autovectores_poblacional[, 1], c(0,0), range_x)
line_estimado <- get_line(autovectores_estimado2[, 1], c(0,0), range_x)
line_robusto <- get_line(autovectores_robustos2[, 1], c(0,0), range_x)

# Graficar los datos y las líneas de autovectores
ggplot(muestra1, aes(x = X1, y = X2)) +
  geom_point(alpha = 0.5) +
  geom_line(data = line_poblacional, aes(x = x, y = y), color = "blue", size = 1) +
  geom_line(data = line_estimado, aes(x = x, y = y), color = "red", size = 1) +
  geom_line(data = line_robusto, aes(x = x, y = y), color = "orange", size = 1, linetype = "dashed") + coord_fixed() +
  labs(title = "Datos y Autovectores: Azul (Poblacional), Rojo (Estimado), Naranja (Robusto)") +
  theme_minimal()
```
Bueno, con un 40% se rompe



SEGUNDA ACTIVIDAD

```{r}
library(jpeg)
# Cargar la imagen
imagen <- readJPEG('gustavo.jpg')

# Verificar las dimensiones de la imagen
dim(imagen)  # Devuelve: altura x ancho x 3 (para R, G, B)
```

```{r}
# Extraer los tres canales de color
color1 <- imagen[,,1]  # Canal Rojo
color2 <- imagen[,,2]  # Canal Verde
color3 <- imagen[,,3]  # Canal Azul

dim(color1)
dim(color2)
dim(color3)
```

Graficamos cada color
```{r}
writeJPEG(color1, "color1.jpg")
writeJPEG(color2, "color2.jpg")
writeJPEG(color3, "color3.jpg")

img_blue <- imagen
img_blue[,,2] <- 0
img_blue[,,1] <- 0
writeJPEG(img_blue, "color_azul.jpg")
```


Aplicamos PCA al color rojo
```{r}

pca_color1 <- prcomp(color1, center = FALSE)
autovalores_estimado <- pca_color1$sdev**2
autovectores_estimado <- pca_color1$rotation
scores <- pca_color1$x
scores
```

```{r}

datos_recuperados <- t(autovectores_estimado %*% scores)
head(datos_recuperados)
```



```{r}
library(jpeg)

imagen <- readJPEG('laBanda.jpg')
color1 <- imagen[,,1]  
color2 <- imagen[,,2]  
color3 <- imagen[,,3]  

compress_and_reconstruct <- function(color_channel, n_components) {

  pca_result <- prcomp(color_channel, center = FALSE)
  scores <- pca_result$x[, 1:n_components]
  loadings <- pca_result$rotation[, 1:n_components]
  reconstructed <- scores %*% t(loadings)
  reconstructed <- pmin(pmax(reconstructed, 0), 1)
  return(reconstructed)
}

n_components <- 20
color1_compressed <- compress_and_reconstruct(color1, n_components)
color2_compressed <- compress_and_reconstruct(color2, n_components)
color3_compressed <- compress_and_reconstruct(color3, n_components)

imagen_comprimida <- array(0, dim = dim(imagen))
imagen_comprimida[,,1] <- color1_compressed
imagen_comprimida[,,2] <- color2_compressed
imagen_comprimida[,,3] <- color3_compressed

writeJPEG(imagen_comprimida, "imagen_comprimida_laBanda.jpg")
```

